【裁判字號】    95,交易緝,10
【裁判日期】    950831
【裁判案由】    公共危險
【裁判全文】
臺灣臺北地方法院刑事判決            95年度交易緝字第10號
公  訴  人  臺灣臺北地方法院檢察署檢察官
被      告  甲○○
上列被告因公共危險案件，經檢察官聲請以簡易判決處刑（93年
度偵字第14148號），本院臺北簡易庭認不宜以簡易判決處刑（
94年度北交簡字第2531號），改依通常程序審理，因被告於本院
準備程序中先就被訴事實為有罪為之陳述，茲判決如下：
    主  文
甲○○服用酒類，不能安全駕駛動力交通工具而駕駛，處罰金新
臺幣肆萬元，如易服勞役，以新臺幣壹仟元折算壹日。
    事  實
一、甲○○明知於飲酒後會出現反應較慢、感覺減低、影響駕駛
    之狀況，於駕車時較未飲酒之時易肇事而生危險，竟於民國
    93年6月21日晚間23時許，在臺北市○○○路與愛國東路附
    近不詳PUB店內飲用大量啤酒（約2公升）後，已達酒醉不能
    安全駕駛動力交通工具之程度，猶在飲酒後，於翌日（即93
    年6月22日）凌晨2時40分許，駕駛車牌號碼G4-4740號自用
    小客車，由上開PUB附近出發後，由南往北方向行駛，於同
    日凌晨2時50分許，行經臺北市大安區○○○路○段217巷口
    前，為警攔檢查獲，經警於同日2時52分許，對其施以酒精
    濃度測試，測得甲○○呼氣所含酒精濃度值達每公升0.78毫
    克（聲請簡易判決處刑書誤為（每公升0.72毫克），而查悉
    上情。
二、案經臺北市政府警察局大安分局報請臺灣臺北地方法院檢察
    署檢察官偵查而聲請以簡易判決處刑。
    理  由
一、程序方面：
  (一)按檢察官聲請以簡易判決處刑案件，經法院認為不得或不宜
    以簡易判決處刑者，應適用通常程序審判之，刑事訴訟法第
    452條定有明文。本件檢察官雖聲請以簡易判決處刑，惟被
    告甲○○對於檢察官之撤銷緩起訴處分聲請再議，而再議是
    否有理由，尚未經認定，是本案起訴是否合法，仍有予以調
    查之必要，因認本件不宜逕以簡易判決處刑，改依通常程序
    處理。經查，本件被告所犯公共危險案件，經公訴人偵查終
    結，認以緩起訴處分為適當，以93年度偵字第14148號為緩
    起訴處分，緩起訴期間為1年，並命被告應於93年9月27日起
    至94年7月26日止之履行期間內，向指定之敦化國小提供80
    小時義務勞務，且該緩起訴處分於93年9月5日經臺灣高等法
    院檢察署處分確定。詎被告未向指定之敦化國小提供80小時
    之義務勞務，臺灣臺北地方法院檢察署檢察官因而再於94年
    8月20日以94年度撤緩字第393號撤銷原緩起訴處分。次查，
    被告確未依上開緩起訴處分所附條件，業據被告供明在卷（
    見本院94年9月14日準備程序筆錄第1頁），堪認被告確未履
    行緩起訴所附條件，是本件確具撤銷原緩起訴處分之事由。
    再臺灣臺北地方法院檢察署檢察官於94年8月20日所為撤銷
    緩起訴處分書，交由郵務機關送達至臺北縣汐止市○○街24
    號3樓被告住處，但不獲會晤被告本人，亦不能將該處分書
    交付予其有辨別能力之同居人或受僱人，乃於94年9月15日
    將該處分書正本寄存於該地之警察機關即臺北縣政府警察局
    汐止分局橫科派出所，並分別作2份送達通知書，其中1份黏
    貼於被告住所門首，以為送達，此有送達證書足憑（見94
    年度撤緩字第393號偵查卷第4頁）。按上開撤銷緩起訴處分
    書之聲請再議期間，依照刑事訴訟法第256條之1規定，為7
    日，再依同法第62條準用民事訴訟法第138條第2項規定，寄
    存送達自寄存之日起，經10日發生效力，則被告對於上開撤
    銷緩起訴處分書之聲請再議期間之末日應係94年10月1日，
    又被告非居住於臺灣臺北地方法院檢察署管轄區域內，依法
    院訴訟當事人在期期間標準第3條第1款規定，加計在途期間
    4 日，是被告至遲應於94年10月5日前聲請再議。惟被告延
    至94年11月10日，始行聲請再議，業已逾越法定聲請再議期
    間，其再議聲請，顯非合法。從而，公訴人撤銷原緩起訴處
    分，並於94年10月19日向本院臺北簡易庭聲請簡易判決處刑
    ，並於同11月8日繫屬於本院，其起訴程序自屬合法，先此
    敘明。
  (二)又本件被告所犯刑法第185條之3服用酒類不能安全駕駛動力
    交通工具而駕駛罪，其法定刑為1年以下有期徒刑、拘役或3
    萬元以下罰金，並非死刑、無期徒刑或最輕本刑有期徒刑3
    年以上之罪，亦非高等法院管轄第一審案件，且於準備程序
    進行中，被告先就被訴事實為有罪之陳述，經告知被告簡式
    審判程序之旨，並聽取檢察官、被告之意見後，本院合議庭
    裁定由受命法官進行簡式審判程序，是本件之證據調查，依
    刑事訴訟法第273條之2規定，不受同法第159條第1項、第16
    1條之2、第161條之3、第163條之1及第164條至第170條規定
    之限制，合先敘明。
二、認定犯罪事實的證據及理由：
  (一)上揭犯罪事實，業據被告於警詢、偵查及本院審理時坦承在
    卷（見93年度偵字第14148號偵查卷第6至7頁、第20至21頁
    及本院95年8月16日準備程序筆錄），並有酒精濃度測試表1
    紙在卷可稽（見同上偵查卷第9頁），且被告為警攔檢時，
    有駕車衝撞警員跡象，顯然無法安限駕駛之情形，亦有臺北
    市政府警察局大安分局警備隊警員邱清池觀察被告所製作之
    刑法185條之3案件測試觀察紀錄表在卷可按（見同上偵查卷
    第11頁），是被告自白核與事實相符，應堪採信。
  (二)按人飲酒後，雖酒精濃度與飲酒量、體重、性別以及飲酒代
    謝時間均有關聯，但大致上均係與飲酒後酒精濃度有密切關
    係。而刑法第185條之3服用毒品、麻醉藥品、酒類或其他相
    類之物，不能安全駕駛交通動力工具之認定標準，係採「抽
    象危險犯」，不以發生具體危險為必要，參考德國、美國之
    認定標準，對於酒精濃度呼氣已達每公升0.55毫克（0.55MG
    /L）或血液濃度達0‧11％以上，肇事率為一般正常人之10
    倍，自應認為已達「不能安全駕駛」之標準，有法務部88年
    5月18日法88檢字第001669號函公告可憑；再當人飲酒後，
    若以呼氣酒精濃度測試器測得之呼氣濃度達到每公升達0.5
    毫克者，有反應較慢、感覺減低、影響駕駛之現象；每公升
    達0.75毫克者，有思考改變、個性行為改變之現象；每公升
    達1.0毫克者，有步態不穩、噁心想吐、精神混惑不清晰之
    現象；每公升達1.5毫克者，有說話不清楚、感覺喪失、視
    力模糊等現象；每公升達2.0毫克者，有體溫降低、血糖降
    低、肌肉控制差、癲癇發作等現象；每公升達3.5毫克者，
    有神智不清、反射減低、呼吸抑制等現象，亦有行政院國軍
    退除役官兵輔導委員會台北榮民總醫院88年8月5日（88）北
    總內字第26868號函及附件敘述甚明。
  (三)綜上，本件事證已臻明確，被告犯行洵堪認定，應依法論科
    。
三、論罪科刑的理由：
  (一)查被告行為後，刑法於94年1月7日修正通過，於94年2月2日
    公布，並於95年7月1日施行。按行為後法律有變更者，適用
    行為時之法律，但行為後之法律有利於行為人者，適用最有
    利於行為人之法律，修正後之刑法第2條第1項定有明文。此
    條規定乃與刑法第1條罪刑法定主義契合，而貫徹法律禁止
    溯及既往原則，係規範行為後法律變更所生新舊法律比較適
    用之準據法，是刑法第2條本身雖經修正，但刑法第2條既屬
    適用法律之準據法，本身尚無比較新舊法之問題，應一律適
    用裁判時之現行刑法第2條規定以決定適用之刑罰法律。又
    本次刑法修正之比較新舊法，應就罪刑有關之共犯、未遂犯
    、想像競合犯、牽連犯、連續犯、結合犯，以及累犯加重、
    自首減輕暨其他法定加減原因（如身分加減）與加減例等一
    切情形，綜其全部罪刑之結果而為比較（最高法院95年度第
    8次刑庭會議決議可資參照）。經查：
    1.本件被告行為時之刑法第185條之3之法定刑為「1年以下
      有期徒刑、拘役或3萬元以下罰金。」。又依被告行為時
      之刑法第33條第5款規定：罰金為1元以上。是被告行為時
      罰金刑部分，經折算為新臺幣後，為新臺幣3元以上9萬元
      以下。而95年7月1日公布施行之刑法第33條第5款規定：
      罰金為新臺幣1,000元以上。另刑法施行法第1條之1規定
      ：「中華民國94年1月7日刑法修正施行後，刑法分則編所
      定罰金之貨幣單位為新臺幣。94年1月7日刑法修正時，刑
      法分則編未修正之條有定有罰金者，自94年1月7日刑法修
      正施行後，就其所定數額提高為30倍。但72年6月26日至
      94年1月7日新增或修正之條文，就其所定數額提高為3倍
      」。而刑法第185條之3係於88年4月21日修正，是依上開
      規定，罰金部分應提高為3倍。因此，刑法第185條之3之
      罰金刑部分為新臺幣1,000元以上9萬元以下。經比較新、
      舊法之結果，被告行為時之舊法對其較為有利。
    2.又被告行為時，刑法第42條第2項前段規定：「易服勞役
      以1元以上3元以下折算1日。」，被告行為時之易服勞役
      折算標準，業據修正前罰金罰鍰提高標準條例第2條前段
      規定（現已刪除），就其原定數額提高為100倍折算1日，
      則被告行為時之易服勞役折算標準，應以銀元100元以上
      300元以下折算1日，即新台幣300元以上900元以下折算1
      日。惟95年7月1日修正公布施行之刑法第42條第3項前段
      規定：「易服勞役以新臺幣1,000元、2,000元或3,000元
      折算1日。」，比較修正前後之易服勞役折算標準，以修
      正後之規定，較有利於被告，依刑法第2條第1項後段規定
      ，應適用修正後之刑法第42條第3項前段規定，定其易服
      勞役折算標準。
    3.上開增訂刑法施行法第1條之1及修正後刑法第33第5款之
      規定，乃係就刑法分則各編及其他刑事犯罪所定罰金刑之
      刑罰法律效果之變更，而修正後刑法第42條第3項之規定
      ，乃係就刑罰裁量之易刑處分之變更，此均屬刑事制裁法
      律規定之變更，自應依修正後刑法第2條第1項規定，綜合
      全部罪刑之結果，整體為「從舊從輕」之比較，因被告所
      犯為刑法第185條之3服用酒類不能安全駕駛交通工具罪，
      該罪有罰金刑之處罰，且增訂之刑法施行法第1條之1有關
      罰金數額並無不同，修正後刑法第33條第5款規定，提高
      罰金刑之最低數額，惟因修正後刑法第42條第3項有關刑
      罰裁量之易刑處分，攸關人身自由自屬較有利於被告，本
      案在「罪刑綜合比較原則」下，依修正後刑法較為有利，
      再依「擇用整體性原則」，自應適用修正後刑法第42條第
      3項之規定。
  (二)核被告所為，係犯刑法第185條之3服用酒類不能安全駕駛動
    力交通工具而駕駛罪。
  (三)爰審酌被告犯罪之動機、目的、手段、酒醉駕車對公眾及駕
    駛人自身均具有高度之危險，惟被告犯後坦承犯行，態度良
    好，且無前案紀錄，係屬初犯，本次酒醉駕駛幸未肇事造成
    實害等一切情狀，量處如主文所示之刑，並諭知易服勞役之
    折算標準。
三、適用之法條：
  (一)程序法方面：刑事訴訟法第452條、第273條之1第1項、第29
    9條第1項前段
  (二)實體法方面：刑法第2條第1項後段、第185條之3、第42條第
    3項，刑法施行法第1之1條第1項、第2項後段。
本案經檢察官張智堯到庭執行職務。
中    華    民    國    95    年    8     月    31    日
                      交通法庭  法  官  陳慧萍
以上正本證明與原本無異。
如不服本判決，應於判決送達後10日內，向本院提出上訴狀。
                                書記官  何適熹
中    華    民    國    95    年    8     月    31    日
附錄本案論罪科刑法條：
中華民國刑法第185條之3
（重大違背義務致交通危險罪）
服用毒品、麻醉藥品、酒類或其他相類之物，不能安全駕駛動力
交通工具而駕駛者，處1年以下有期徒刑、拘役或3萬元以下罰金
。


司法院資訊處製作；財團法人民間司法改革基金會備份。
